【裁判字號】    95,交聲,396
【裁判日期】    951220
【裁判案由】    聲明異議
【裁判全文】
臺灣彰化地方法院交通事件裁定      95年度交聲字第396號
原處分機關
即移送機關  交通部公路總局台中區監理所彰化監理站
異  議  人
即受處分人  甲○○
上列異議人即受處分人因違反道路交通管理處罰條例案件，對於
交通部公路總局台中區監理所彰化監理站民國九十五年四月二十
七日彰監四字第裁六四—IA0000000號裁決處分不服，而
聲明異議，本院裁定如下：
    主  文
原處分均撤銷。
甲○○為汽車所有人，行經有燈光號誌管制之交岔路口闖紅燈，
處新臺幣貳仟柒佰元罰鍰，並記違規點數參點。
    理  由
一、原處分機關略以：彰化縣警察局交通警察隊於九十五年一月
    十七日以彰警交字第IA0000000號違規通知單，逕行舉發車
    主甲○○所有4125—JW號自小客車，於九十五年一月三日十
    一時十七分許，在花壇鄉台一線中庄福安宮前，有「駕車行
    經有燈光號誌管制之交岔路口闖紅燈」之違規事實，惟受處
    分人未於應到案日期前到案，爰依道路交通管理處罰條例第
    五十三條裁處罰鍰新臺幣（下同）五千四百元，並依同條例
    第六十三條第一項記違規點數三點等語。
二、聲明異議意旨略以：本人由於移民之故，長期旅居加拿大，
    平常只設籍於員林鎮○○路○段四二三巷二十五號，於今年
    元旦回國度假，因駕車違規而違規通知單寄於上述地址，故
    無法收到通知單。惟於今年四月間回國驗車時，始知有罰單
    逾期，為了完成驗車手續，遂先行繳清罰鍰，故請受理單位
    勿加倍罰鍰，而准予二千七百元之罰鍰，爰聲明異議云云。
三、按處理違反道路交通管理事件，有關文書送達之程序，依行
    政程序法之規定，此觀違反道路交通管理事件統一裁罰基準
    及處理細則第五條定有明文。又行政程序法關於文書送達之
    程序有下列規定：「送達，於應受送達人之住居所、事務所
    或營業所為之；於應送達之處所不獲會晤應受送達人時，得
    將文書付與有辨別事理能力之同居人」、「送達，不能依前
    二條規定為之者，得將文書寄存送達地之地方自治或警察機
    關，並作送達通知書兩份，一份黏貼於應受送達人住居所、
    事務所、營業所或其就業處所門首，另一份交由鄰居轉交或
    置於該送達處所信箱或其他適當位置，以為送達。前項情形
    ，由郵政機關為送達者，得將文書寄存於送達地之郵政機關
    。寄存機關自收受寄存文書之日起，應保存三個月」、「送
    達由行政機關自行或交由郵政機關送達」、「文書由行政機
    關自行送達者，以承辦人員或辦理送達事務人員為送達人；
    其交郵政機關送達者，以郵務人員為送達人」，此觀行政程
    序法第七十二條第一項前段、第七十三條第一項、第七十四
    條、第六十八條第一、四項分別訂有明文。復按民事訴訟文
    書之寄存送達，依民國九十二年二月七日修正公布，同年九
    月一日施行之民事訴訟法第一百三十八條第二項規定，自寄
    存之日起，經十日發生效力，此因應受送達人未必能即時領
    取訴訟文書而知悉其內容，故特設此規定以保障其權益。行
    政程序法雖未如前述民事訴訟法增設第一百三十八條第二項
    規定，但基於保障應受送達人權益之同一理由，解釋上應認
    為有上開規定之類推適用，合先敘明。
四、另按行政罰法第五條規定：「行為後法律或自治條例有變更
    者，適用行政機關最初裁處時之法律或自治條例。但裁處前
    之法律或自治條例有利於受處罰者，適用最有利於受處罰者
    之規定」。觀諸道路交通管理處罰條例第五十三條、第六十
    三條已於九十四年十二月二十八日修正公布，又依行政院於
    九十五年六月二十三日以院臺交字第○九五○○八七六八五
    號所發布之函令，上開修正條文定於九十五年七月一日起開
    始施行。而本案在交通部公路總局台中區監理所彰化監理站
    於九十五年四月二十七日裁決時，新條文尚未生效施行，依
    前揭行政罰法第五條之規定，自應適用行政機關裁處時即修
    正前道路交通管理處罰條例第五十三條、第六十三條之規定
    。而本案相關條文說明如下：
  (一)修正前道路交通管理處罰條例第五十三條規定：汽車駕駛人
    ，行經有燈光號誌管制之交岔路口闖紅燈者，處一千八百元
    以上五千四百元以下罰鍰。
  (二)修正前道路交通管理處罰條例第六十三條第一項第三款規定
    ：汽車駕駛人有第五十三條之情形者，記違規點數三點。
五、經查：
  (一)本件受處分人甲○○並不否認其所有4125—JW號自小客車有
    如交通部公路總局台中區監理所彰化監理站於九十五年四月
    二十七日以彰監四字第裁六四—IA0000000號裁決書
    所載事實欄所示之違規行為，是以本案違規事實堪以認定。
    至受處分人異議表明其長期旅居加拿大，而無法收受違規通
    知單，致無從於限期內繳納罰鍰一節，經彰化縣警察局交通
    隊查證後，以九十五年四月二十五日彰警交字第○九五○○
    ○二三一四號函覆監理站，其函文內容略以：「本案係因車
    主外出無人在家等原因無法送達之單退案件，本局業於九十
    五年二月二十二日以掛號號碼第○○三一五七號執行第二次
    郵寄送達程序在案，該案目前仍寄存於該籍地點管轄郵局員
    林郵局」，並檢附彰化縣警察局交通隊送達證書影本以供參
    考。依送達證書上之記載，足認本件舉發通知單已完成寄存
    送達之合法程序，自應由寄存之日起經十日發生效力，縱令
    受處分人當時實際上並未居住於該車籍地點，仍無礙於合法
    送達之效力。
  (二)惟按平等原則，係要求一切國家行為（行政、立法、司法）
    必須做到等則等之，不等者依其不同處作差別待遇；平等原
    則並不禁止差別待遇，立法者基於憲法之價值體系與立法目
    的，自得斟酌規範事務性質之差異而為合理之區別對待，業
    經大法官以第四八五號解釋文闡述在案。查本件編號IA0000
    000號舉發通知單所記載之違規事實係「駕車行經有燈光號
    誌管制之交岔路口闖紅燈」，依據「違反道路交通管理事件
    統一裁罰標準及處理細則」所附「裁罰基準表」，上述違規
    情事經舉發通知後，如在指定期限內到案，裁處最低額新台
    幣（下同）二千七百元，如逾越應到案日期三十日以上，則
    裁處五千四百元。此項裁罰標準係依修正前道路交通管理處
    罰條例第九十二條第三項所授權訂定，是凡行為人逾越繳納
    期限或經逕行裁決處罰者，處罰機關即一律依基準表規定之
    金額處以罰鍰，目的在於促使行為人自動繳款，避免將來強
    制執行困擾，及節省行政成本，且寓有避免各行政機關於相
    同事件恣意為不同裁罰之功能，而屬合憲規定，業經大法官
    以釋字第五一一號解釋闡述在案。惟裁罰基準表仍不應被理
    解為唯一或絕對的判斷依據，而必須留給實際決定機關在面
    對「非典型」案件時，得以衡量原先裁罰基準未納入考量但
    與立法目的及個案正義實現有關之情事，使主管機關審酌個
    案具體情狀為符合立法目的之決定，以避免「不同事件而為
    相同處理」，而違背平等原則。本件異議人指稱於八十九年
    十月間舉家移民加拿大，居所無人居住，故無法收受違規通
    知單，致無從於限期內繳納罰鍰，此有異議人提供之加拿大
    護照影本及中華民國護照影本可參，亦有本院依職權查詢異
    議人入出境查詢結果一份附卷可稽，故異議人所為辯稱，應
    可採信。惟此種情形下，異議人主觀上並未明顯表現反對受
    罰之意思，可責程度較低，與一般以正常方式送達而逾期未
    繳罰款之情節顯然有異，不應認為與前揭裁罰標準表所規定
    之逾期情形相同，而為相同之處罰。原處分機關未慮及此，
    逕以最高額裁罰，即有未洽，此部分應予撤銷。異議人對於
    舉發內容既無爭執，其違規事實應堪認定，已如前述，爰依
    前述裁罰基準表所定限期內繳納之金額，就異議人所有4125
    —JW號自用小客車，於九十五年一月三日十一時十七分許，
    在花壇鄉台一線中庄福安宮前，因駕車行經有燈光號誌管制
    之交岔路口闖紅燈之違規事實，裁處二千七百元罰鍰，並按
    修正前道路交通管理處罰條例第六十三條第一項之規定，記
    違規點數三點。
  (三)本件係逕行舉發之案件，依「違反道路交通管理事件統一裁
    罰基準及處理細則」第三十六條之規定，除受通知人應於通
    知單記載之應到案日期前另行告知應歸責者姓名、身分證統
    一編號及住址，而處罰機關另行通知應歸責者到案依法處理
    者外，處罰機關即應依修正前道路交通管理處罰條例第八十
    五條第三項規定處罰該汽車所有人，是本件係以車輛所有權
    人甲○○為處罰對象，附此敘明。
據上論斷，應依道路交通案件處理辦法第二十條，裁定如主文。
中     華     民     國   九十五  年  十二  月  二十  日
                     交通法庭           法  官  黃玉齡
以上正本證明與原本無異。
如不服本裁定，應於裁定送達後五日內向本院提出抗告狀 (須附
繕本 )。
中     華     民     國   九十五  年  十二  月  二十  日
                                        書記官  林怡吟


司法院資訊處製作；財團法人民間司法改革基金會備份。
